最高法院刑事判決　　　　　　九十六年度台上字第五八七二號
上　 訴 　人　台灣高等法院檢察署檢察官
上訴人即被告　甲○○
　　 　　　　　　　　 路22號
　　　　　　　乙○○
　　　　　　　　　　　116號
　　　　　　　丙○○
　　　　　　　　　　　街164之1號6樓
上列上訴人等因被告等常業詐欺等罪案件，不服台灣高等法院中
華民國九十二年十一月十一日第二審判決 (九十二年度上訴字第
三三三五號，起訴案號：台灣板橋地方法院檢察署九十年度偵字
第一九六六五號、九十一年度偵字第二八四一號)，提起上訴，
本院判決如下：
    主  文
原判決關於常業詐欺部分撤銷，發回台灣高等法院。
其他上訴駁回。
    理  由
一、撤銷改判部分（即常業詐欺部分）：
本件原判決維持第一審關於上訴人甲○○、乙○○、丙○○共同
常業詐欺部分之科刑判決，駁回其三人在第二審之上訴，固非無
見。
惟查：（一）、認定之事實與所憑之證據不相符合者，即屬證據
上理由矛盾，其判決當然違背法令。本件原判決認定：上訴人甲
○○、乙○○、丙○○均明知綽號「小張」之不詳姓名成年男子
組成刮刮樂詐騙集團，為貪圖錢財，仍先後自不詳時間，甲○○
先受僱於「小張」，乙○○、丙○○則經甲○○之引介，亦加入
該集團，由丙○○負責駕駛計程車為掩護，載運甲○○、乙○○
至全省各地郵局、銀行，以「小張」所交付之金融卡、密碼提領
現金，再由甲○○交給「小張」，彼等基於共同犯意聯絡，由「
小張」等不明人士向如原判決附表一所列二十二位被害人詐騙將
近三百萬元（新台幣，下同），嗣於民國九十年十一月二十日上
午七時三十分許，丙○○駕駛營業小客車搭載甲○○、乙○○二
人，在台北縣蘆洲市○○路刷卡提款時，為警查獲等情。而乙○
○迭指其係九十年十月底才從雲林北上受僱於人（見偵查卷第十
六、六八、一五七頁），原判決亦援引乙○○於偵查中所稱：「
今年十月底左右，我從雲林上來找工作，住在吳（振榮）家，他
以每個月三萬元薪水僱用我……」等語，倘上開供述不虛，乙○
○似係自九十年十月底始受僱於人，而涉及本件犯行。又原判決
附表一編號六郭新美第一次至第八次匯款係在九十年十月十六日
之前；編號八李俊雄第一、二次匯款係在九十年十月二日之前；
編號十五施彬彬係九十年八月七日匯款；編號十七陳焙煜第一、
二次匯款均係九十年十月四日。皆發生在乙○○受人僱用之前，
自不能令其共同負責。原判決未將該部分事實排除，逕認乙○○
與甲○○、丙○○、綽號「小張」基於共同犯意聯絡，由「小張
」等不明人士向如原判決附表一所列二十二位被害人詐騙云云，
於法尚有未合。（二）、丙○○指其係自九十年十一月十四日開
始受甲○○僱用，甲○○亦為相同之供述（見偵查卷第六八、一
五八、一六０頁），原判決不採信其二人之說詞，而認定丙○○
係自不詳時間受僱於「小張」，且曾於九十年十月間某日，與不
詳姓名之成年男子前往台北縣三重市天台廣場，向盧怡純收取該
詐欺集團先前所價購之存摺等資料，供詐欺集團行騙之用。但丙
○○究從何時起受僱於「小張」﹖是否在前述郭新美、李俊雄、
施彬彬、陳焙煜等被害人匯款之前﹖事實殊欠明瞭。原判決未予
詳究，並敘明其所憑之依據，遽認丙○○與甲○○、乙○○、綽
號「小張」等人，就如原判決附表一所列全部詐騙行為均有犯意
聯絡，同有未洽。（三）、原判決認定：綽號「小張」為避免警
方查緝，先以不明方法取得他人失竊或遺失之身分證、金融機關
帳戶存摺、金融卡、印章等物，或在報紙刊登廣告向不特定人購
買金融機關帳戶存摺、金融卡、印章、身分證影本，再以大量印
刷郵件散發廣告之方式，寄送不特定人，而向不特定人詐騙財物
等情。如果無訛，則九十年十一月二十日上午七時三十分許查獲
上訴人等三人時，從丙○○之營業小客車內起出如原判決附表二
所示之身分證正本二十二張、影本五張、印章三十八枚、存摺九
十本、金融卡八十四張等物，或為他人失竊或遺失，或為「小張
」直接蒐購所得，並非全部均係「小張」蒐購而來。乃原判決理
由又認前揭物品均係「小張」蒐購後所有，而依刑法第三十八條
第一項第二款予以宣告沒收，事實與理由不相契合，難謂適法。
（四）、扣案如原判決附表三編號一所示之行動電話手機四支，
原判決認分別係「小張」及上訴人甲○○、乙○○、丙○○所有
，供犯本件常業詐欺罪所用之物，併予宣告沒收。但上開行動電
話何以得認係彼等所有供犯罪所用之物，原判決未為必要之說明
，亦嫌理由欠備。上訴人等三人及檢察官上訴意旨均指摘原判決
關於常業詐欺部分不當，非無理由，應認此部分有撤銷發回之原
因。
二、上訴駁回部分（即變造特種文書部分）：
按刑事訴訟法第三百七十六條所列各罪之案件，經第二審判決者
，不得上訴於第三審法院，為該法條所明定。本件上訴人甲○○
、乙○○共同變造特種文書部分，原審係依刑法第二百十二條論
處罪刑，核屬刑事訴訟法第三百七十六條第一款之案件。依首開
說明，既經第二審判決，自不得上訴於第三審法院，上訴人甲○
○、乙○○猶提起上訴，顯為法所不許，應予駁回。
據上論結，應依刑事訴訟法第三百九十七條、第四百零一條、第
三百九十五條前段，判決如主文。
中　　華　　民　　國　九十六　年　 十一 　月　　二　　日
                      最高法院刑事第五庭
                          審判長法官  林　增　福
                                法官  邵　燕　玲
                                法官  張　清　埤
                                法官  陳　世　雄
                                法官  蔡　國　在
      本件正本證明與原本無異
                                      書  記  官
中　　華　　民　　國　九十六　年　 十一 　月　　七　　日
                                                      Ｑ
